【裁判字號】    99,聲,176
【裁判日期】    990127
【裁判案由】    聲請撤銷羈押處分
【裁判全文】
臺灣高等法院刑事裁定                   99年度聲字第176號
聲  請  人
即  被  告  甲○○
                    國民
上列聲請人因本院98年上訴字第1196號偽造文書等案件，聲請撤
銷受命法官之羈押處分，本院裁定如下：
    主  文
聲請駁回。
    理  由
一、本件聲請人即被告甲○○因偽造文書等案件，前經本院認為
    犯罪嫌疑重大，有刑事訴訟法第第101條之1第1項第5款、第
    7 款之情形，非予羈押，顯難進行審判、執行，而有羈押之
    必要，於民國98年6月17日執行羈押，並經裁定自98年6月18
    日起，延長羈押2月。嗣被告因竊盜案件，經臺灣臺北地方
    法院檢察官借執行，於99年1月6日執行完畢前，經本案受命
    法官訊問後，認被告犯刑法第339第1項、第216條、第220條
    、第210條等罪，犯罪嫌疑重大，有刑事訴訟法第101條之1
    第1項第5款、第7款之情形，非予羈押，顯難進行審判、執
    行，而於99年1月7日再執行羈押。
二、被告甲○○聲請撤銷羈押意旨略以：被告於97年3月12日因
    偽造文書等案件，經台灣士林地方法院羈押，97年3月18日
    經本院接押，98年8月7日經台北地方法院檢察署98年執助字
    第1567號執行有期徒刑5月，於99年1月7日期滿釋放之際，
    再經本院以有反覆實施同一犯罪之虞，接續羈押。而刑事訴
    訟法第101條之1預防性羈押，係預防未來犯罪之保護社會安
    全措施，已經逸脫羈押原來保全追訴、執行之目的，是被告
    是否有再犯之虞，其認定應特別謹慎。被告於97年3月12日
    即遭法院羈押，然被告於警詢、審理時均供稱犯罪動機係因
    受債務壓力所致，且被告自95年即有工作，如係慣性犯罪，
    為何至97年1、2月始犯罪，而無心工作，被告係受錢莊逼債
    甚明。而被告遭羈押迄今近2年，為何法院認聲請人仍有再
    犯之虞？其依憑為何？再者，被告於98年8月7日即因另罪入
    監執行有期徒刑5月，受監獄矯正教化薰陶，受再社會化教
    育，為先前犯罪付出代價，然法院卻於99年1月6日期滿之日
    ，以刑事訴訟法第101條之1規定接押，此作為明顯否定監獄
    矯正教育之功能，更明顯違反無罪推定原則，如將近2年牢
    獄日子，法院仍認被告有再犯之虞，其認定明顯速斷。況被
    告於98年8月7日經台北地方法院檢察署執行有期徒刑5月，
    原來之羈押原因就已消滅，而停止羈押後再執行羈押，依刑
    事訴訟法第117條之規定，法院必須有新事證發生刑事訴訟
    法第101條之1各款之情形，始能再接押被告。被告所犯既非
    本刑5年以上之重罪，又無逃亡、串證之虞，法院之羈押處
    分顯屬違法云云。
三、按對於審判長、受命法官、受託法官或檢察官所為關於羈押
    、具保、責付、限制住居、搜索、扣押或扣押物發還、因鑑
    定將被告送入醫院或其他處所之處分，及第105條第3項、第
    4項所為之禁止或扣押之處分不服者，受處分人得聲請所屬
    法院撤銷或變更之，刑事訴訟法第416條第1項第1款定有明
    文。次按「被告經法官訊問後，認為犯罪嫌疑重大，而有下
    列情形之一，非予羈押顯難進行追訴、審判或執行者，得羈
    押之」、「被告經法官訊問後，認為犯下列各款之罪，其嫌
    疑重大，有事實足認為有反覆實施同一犯罪之虞，而有羈押
    之必要者，得羈押之：…七刑法第339條、第339條之3之詐
    欺罪。…」、「被告經法官訊問後，雖有第101條第1項或第
    101條之1第1項各款所定情形之一而無羈押之必要者，得逕
    命具保、責付或限制住居」刑事訴訟法第101條第1項、第10
    1條之1第1項、第101條之2前段分別規定甚明。是羈押被告
    必須符合下列要件：(一)被告犯罪嫌疑重大。(二)有刑事訴訟法
    第101條第1項所列3款情形，非予羈押顯難進行追訴、審判
    或執行。或犯刑事訴訟法第101條之1第1項各款之罪，有事
    實足認為有反覆實施同一犯罪之虞。(三)客觀上有羈押之必要
    。而所謂「犯罪嫌疑重大」者，係指所犯之罪確有重大嫌疑
    而言，與案情及罪名是否重大無關。此項實質要件之關鍵在
    於「嫌疑」重大，而非「犯罪」重大，乃指有具體事由，足
    以令人相信被告很可能涉嫌其被指控之犯罪而言，與認定犯
    罪事實依憑之證據需達毫無合理懷疑之確信程度者，尚屬有
    別。所謂必要與否，應按照訴訟進行程度，及其他一切情事
    ，由法院斟酌認定（最高法院29年度抗字第57號判例意旨參
    照）。又羈押之目的，主要在於使追訴、審判得以順利進行
    ，被告有無羈押之必要，法院自得就具體個案情節予以斟酌
    決定，如就客觀情事觀察，法院羈押裁定之目的與手段間衡
    量，並無明顯違反比例原則情形，即無違法或不當可言。且
    羈押之目的並非在於認定被告是否成立犯罪，故其證據法則
    無須嚴格證明，僅以自由證明為已足。亦無傳聞法則之適用
    ，即得採用傳聞證據，判斷是否符合羈押之要件。
四、經查：(一)被告涉犯刑法第216條、第220條第2項、第210條、
    第320條、第339條第1項、第3項等罪，有被害人之指述及銀
    行信用卡明細、簽帳單、行動電話申請書等證據在卷可佐，
    被告犯罪嫌疑重大。(二)被告有偽造文書等犯罪前科，且曾入
    監執行，仍不知悔改，於96年10月間起迄97年2月間，先後
    多次以他人之證件辦理行動電話，或盜刷他人之信用卡購物
    ，有事實足認被告有反覆實施犯罪之虞。被告自述遭錢莊逼
    債之犯罪動機，及被告業經另案借執行完畢，均不足以認定
    其無反覆實施犯罪之虞。(三)被告利用工作機會多次犯罪，按
    其犯罪情節，權衡國家刑事司法權之有效行使、社會秩序及
    公共利益、被告人身自由之私益及防禦權受限制之程度，對
    被告維持羈押處分尚屬適當、必要，合乎比例原則。(四)本案
    受命法官於被告99年1月6日另案執行完畢前訊問被告後，以
    被告犯刑法第339第1項、第216條、第220條、第210條等罪
    ，犯罪嫌疑重大，有刑事訴訟法第101條之1第1項第5款、第
    7款之情形，非予羈押，顯難進行審判、執行，而於99年1月
    7日執行羈押，核無違法或不當。(五)本院並未以被告有逃亡
    或串證之虞為羈押被告事由，被告以其無逃亡或串證之虞聲
    請撤銷羈押，自非可採。至被告雖曾於本案羈押期間經另案
    借執行，惟被告羈押原因依然存在，本院於另案執行完畢後
    ，自得再行羈押被告。(六)綜上所述，被告聲請撤銷羈押，為
    無理由，應予駁回。
據上論斷，應依刑事訴訟法第220條，裁定如主文。
中    華    民    國    99    年    1     月    27    日
                  刑事第七庭  審判長法  官  宋明蒼
                                    法  官  趙功恆
                                    法  官  楊智勝
以上正本證明與原本無異。
如不服本裁定，應於收受送達後五日內向本院提出抗告狀。
                                    書記官  林桂玉
中    華    民    國    99    年    1     月    28    日


司法院資訊處製作；財團法人民間司法改革基金會備份。
